【裁判字號】    88,上,125
【裁判日期】    890328
【裁判案由】    債務人異議之訴
【裁判全文】
臺灣高等法院臺南分院民事判決  八十八年度上字第一二五號  Ｊ
      上  訴  人  乙  ○  ○
      訴訟代理人  陳  宏  義  律師
      被上訴人    丙  ○  ○  .
      訴訟代理人  甲  ○  ○  .
右當事人間請求債務人異議之訴事件，上訴人對於臺灣臺南地方法院中華民國八十八
年二月二十六日八十八年訴字第二五二號第一審判決提起上訴，本院判決如左：
      主      文
上訴駁回。
第二審訴訟費用由上訴人負擔。
      事      實
甲、上訴人方面：
一、聲明：求為判決：I原判決廢棄。II確認被上訴人所持有，上訴人簽發如附表編
    號一至四所示本票債權均不存在。III台灣台南地方法院八十七年度票字第四三九
    八號本票裁定執行名義不得執行。
二、陳述：除與原判決記載相同者，予以引用外，補稱：
  １被上訴人雖主張匯給上訴人壹仟陸佰參拾柒萬餘元，惟其中四筆係甲○○購買機
    器款項，因此被上訴人借上訴人之金額，應僅有壹仟參佰陸拾伍萬貳仟捌佰元。
  ２上訴人支付予被上訴人部分，其中雖有部分未在被上訴人帳戶內兌領，惟該批客
    票，上訴人確有交付被上訴人，惟被上訴人將其轉讓他人。故應仍屬上訴人已償
    還予被上訴人。
  ３綜上所陳，上訴人確有清償債務，因此上訴人實未積欠如附表所示四張本票之金
    額，被上訴人應不得持本票聲請請裁定強制執行。
三、證據：除援用第一審所提證據外，聲請向彰化銀行中華路分行函查：上訴人支票
    帳戶（000000000000）中，八十五年八月五日所兌現之支票一張，
    票號ＥＰ0000000，面額壹拾壹萬元，代收銀行代收帳戶號碼幾號？為何
    人所有？同一帳戶八十五年九月三十日所兌現之支票一張，票號ＥＱ00000
    00，面額陸拾萬元，由那一家銀行交換代收？該銀行代收帳戶號碼00－00
    000－0－0，為何人所有？聲請向台南區中小企業銀行東台南分行調閱該行
    帳號七六九七支票帳戶，戶名林順來，二張支票之正反面影本。聲請向台中區中
    小企業銀行沙鹿分行調閱帳號二五三○－六，票號0000000，支票正反面
    影本。聲請向台中區中小企業銀行烏日分行調閱該分行活儲帳戶0000000
    00000號，姓名丙○○，八十五年至八十七年之支票代收記錄。聲請向台中
    市第四信用合作社復興分社（現更名為：中興銀行興中分行），調閱丙○○活儲
    帳戶00000000000號，八十五年至八十七年間之支票代收記錄。
乙、被上訴人方面：
一、聲明：求為判決駁回上訴。
二、陳述：除與原判決記載相同者，予以引用外，補稱：
  １上訴人向被上訴人借款經核計為一千六百三十七萬一千四百元，僅清償七百十萬一
    千元，尚欠一千一百九十萬四百元。
  ２上訴人交付之支票雖屬實，但客票、本人票大都未兌現。
三、證據：除援用第一審所提證據外，補提支票明細表二張為證。
      理      由
一、上訴人主張被上訴人因持有伊所簽發如附表所示之本票四張，金額合計二百二十
    二萬元，乃向原審聲請裁定強制執行，經原審以八十七年度票字第四三九八號裁
    定准許，即向原審民事執行處聲請強制執行，經原審法院以八十七年度執字第一
    七六○九號受理，並依聲請查封伊所有坐落台南縣永康市○○段第五五二地號土
    地及地上建物即建號二七九及二七九之一房屋（以下稱系爭不動產），即將進行
    拍賣。伊雖於民國八十七年間，陸續向被上訴人借款，惟被上訴人均向伊按月收
    取五、六分之高利，且每筆借貸，除要求上訴人簽發遠期支票，並要求伊另簽發
    同額之本票作為擔保，系爭附表所示本票，即係因此而簽發。系爭本票之債務伊
    已將塑膠射出機一台作為抵償編號一、二所示之本票債權，另交付台灣中小企業
    銀行、票號0000000、面額五十五萬元、發票日八十七年三月二十五日之
    支票抵償附表編號三之本票。票號ＡＳ0000000、ＡＳ0000000、
    ＡＳ0000000，面額分別為六萬、五十萬元、五十萬元之支票抵償編號四
    之本票。系爭本票債權均已清償，乃被上訴人竟未交還本票持向原審聲請裁定，
    並據以強制執行，為此求為判決確認本票債權不存在，並依強制執行第十四條之
    規定，提起異議之訴，請求判決不准被上訴人就原審法院八十七年票字第四三九
    八號裁定為強強制執行等情；被上訴人則否認有所謂保証票之事實，抗辯伊已先
    後借款一千六百三十七萬餘元，上訴人僅返還七百十萬餘元，尚欠九百二十七萬
    餘元，並無所謂全部清償之事，上訴人主張不可採等語，資為抗辯。
二、上訴人主張被上訴人持有伊所簽發如附表所示本票四紙，金額合計二百二十二萬
    元，向原審聲請裁定強制執行，經原審以八十七年度票字第四三九八號裁定准許
    執行，被上訴人即向原審民事執行處聲請強制執行，經原審法院以八十七年度執
    字第一七六○九號給付票款執行事件受理在案，並依聲請查封上訴人所有系爭不
    動產，即將進行拍賣之事實。已據其提出原審八十七年票字第四三九八號民事裁
    定、原審八十七年十二月一日通知台南縣永康地政事務所查封系爭不動產之函件
    為証，且為被上訴人所不爭執，此部分主張，堪信為真實。茲兩造以前開情詞互
    辯，是本件應審究者，乃上訴人所欠借款是否已悉數清償？
三、上訴人主張伊於八十七年十一月初，將塑膠射出機一台交付被上訴人作為抵償編
    號一、二所示之本票債權，其後交付付款人為台灣中小企業銀行、票號ＡＳ00
    00000號、面額五十五萬元、發票日八十七年三月二十五日之支票一張清償
    附表編號三所示本票。簽發付款人為台灣中小企業銀行、票號分別為ＡＳ000
    0000號、ＡＳ0000000號、ＡＳ0000000號，面額各六萬元、
    五十萬元、五十萬元之支票三張清償附表編號四所示之本票。惟此為被上訴人所
    否認，而其所主張用以抵債之塑膠射出機，實係被上訴人之夫邱新展與上訴人合
    夥購買而放置上訴人之處所，因上訴人積欠款項，由邱新展取回，並非用以抵償
    附表編號一、二所示之本票債權，另上訴人交付被上訴人上開支票四張，均係清
    償其他筆借款，而非清償附表編號二、三、四所示之本票債權，已據甲○○於原
    審証述甚詳（原審卷第三十三頁），並有甲○○所提出之刑事侵占告訴狀、存證
    信函一份、合夥約定書二份可參。查上開塑膠射出機既係由邱新展取回，則其所
    欲抵償者，顯係上訴人與邱新展之間之合夥債務，自不可能用以抵償本件票款債
    務，再者，依兩造於本院先後多次就所有往來之支票客票兌現情形，向各銀行所
    為查對核算結果，被上訴人先後匯借給上訴人之借款為一千六百三十七萬一千四
    百元，而上訴人先後清償之款項有確實記錄且為被上訴人不爭執者為七百十萬一
    千元，則上訴人尚欠被上訴人九百二十七萬四百元。即或如上訴人主張，伊實際
    清償八百九十六萬一千元（見本審卷第一八二頁言詞辯論筆錄），亦尚欠七百四
    十一萬四百元，而法院依上訴人聲請向彰化商業銀行中華路分行等行庫函查兩造
    間票據往來之情形，並無法證明系爭本票債權業已清償，此有上訴人之陳述可憑
    （本審卷第一七五頁），是上訴人主張伊已完全清償借款云云，自非可採。
四、本件兩造既對系爭本票債權是否已因清償而消滅發生爭執，則上訴人提起本件確
    認之訴，於法固有確認之訴之法律上利益。但其主張系爭本票債權業已消滅，既
    非可信，則其提起消極確認之訴，求為判決確認如附表所示本票債權不存在，即
    非有理由，其進而主張本票債權已消滅，依強制執行法第十四條第二項規定，提
    起債務人異議之訴，亦非有理。原審本此見解，為上訴人敗訴判決，於法尚無不
    合，上訴意旨指摘原判決不當，求予廢棄改判，為無理由，應駁回其上訴。
五、據上論結，本件上訴為無理由，依民事訴訟法第四百四十九條第一項、第七十八
    條，判決如主文。
中      華      民      國    八十九    年      三      月    二十八    日
                                    臺灣高等法院臺南分院民事第四庭
~B1審判長法官  黃    崑    宗
~B2      法官  張    世    展
~B3      法官  吳    上    康
右為正本係照原本作成。
被上訴人如對本判決上訴，須於判決送達後二十日內向本院提出上訴狀，其未表明上
訴理由者，應於上訴後二十日內向本院提出上訴理由書。
中      華      民      國    八十九    年      三      月    三十      日
~B法院書記官  洪    雅    美


司法院資訊處製作；財團法人民間司法改革基金會備份。
